最　高　行　政　法　院　判　決　　　　　　　　　　九十三年度判字第四三七號
　　上　訴　人　光一機械工程股份有限公司
　　代　表　人　甲○○
　　訴訟代理人　廖忠信律師
　　被 上訴 人　財政部臺灣省北區國稅局
　　代　表　人　乙○○
右當事人間因營利事業所得稅事件，上訴人對於中華民國九十二年一月三日臺北高等
行政法院九十一年度訴字第一二二一號判決，提起上訴。本院判決如左：
　　主  文
上訴駁回。
上訴審訴訟費用由上訴人負擔。
　　理  由
一、本件上訴人在原審起訴主張：(一)查上訴人八十二年度營利事業所得稅，因未附成
    本分析表，遭逕行核以重稅，現書狀請求重新審核，已齊備之各式各樣成本分析
    表、帳證，足以充分示證成本、費用、損失之確實。(二)上訴人本期進貨二、三三
    二、一九六元部分：上訴人有提供合法的發票供核，發票是在八十一年度所開立
    ，依據商業會計法，上訴人於兩個月內登帳，所以才登載在八十二年一月的帳。
    (三)營業成本之其他費用九三、七○七元部分：發票是在八十一年十二月開立的，
    因公司作帳的關係，所以實際付款日才在八十二年一月份。(四)營業成本之加班費
    申報七八二、九○一元部分：有員工上、下班打卡卡片紀錄可證，曾經拿給被上
    訴人參考。(五)以「批」、「式」方式表示部分：當年度所有的原料都是鋼鐵材料
    ，沒有辦法再區分為不同的材料別。且委外加工的成本分析應是廠商內部會計帳
    的問題，不是上訴人的問題，為此訴請撤銷訴願決定及原處分之判決。
二、被上訴人則以：(一)本件上訴人為經營其他生產機械製造修配業務，八十二年度營
    利事業所得稅結算申報，經被上訴人初查以上訴人營業成本帳載不全，又未能提
    示相關帳簿憑證供核，乃依同業利潤標準（行業代號三五四九─一一）毛利率百
    分之二十一，核定營業成本六○、四五八、一四一元；各項費用及支出─旅費、
    運費、修繕費、加班費及其他什費，經依所得稅法、營利事業所得稅查核準則（
    下稱查核準則）及相關規定查核相關憑證結果，核定為七、八七二、○二九元，
    營業淨利為八、一九九、一二三元，惟高於按同業利潤淨利率百分之八核定之所
    得額，乃依查核準則第六條第一項但書規定，核定營業淨利為六、一二二、三四
    三元，加計非營業收入一一、六六七元，並減除非營業損失及費用一四、二九八
    元，核定全年所得額為六、一一九、七一二元。上訴人不服，主張其帳證齊全等
    語，申經被上訴人復查決定以：1.營業成本：上訴人申報六五、二八一、八三二
    元，復查時以八十七年十月二十三日北區國稅一第八七○五○七八七號函請提示
    相關帳簿憑證供核，惟逾期仍未提示，致成本無法勾稽查核，乃按同業利潤標準
    毛利率百分之二十一，核定其營業成本為六○、四五八、一四一元。2.營業費用
    ：上訴人申報一一、二一七、九六八元，惟其中運費四六六、五○○元未具合法
    憑證或核非該年度費用，均不予認列；旅費八五八、六四三元核屬直接人工至現
    場安裝機械之旅費支出，轉營業成本核認；修繕費除有四六、○二○元，未具合
    法憑證，不予認列外，另有四○一、一六五元，核非屬二年內所能耗竭支出，依
    收入費用配合原則，予以轉列資本支出（此為上訴人所不爭）；另加班費四八二
    、九二九元未提示加班紀錄，未准核認；其他什費四一○、八八五元因無憑證或
    無統一編號或無品名、數量而未准核認，另尚有六三七、○七七元核屬資本支出
    予以遞延。3.經查核定所得額大於按同業利潤標準核定之所得額，依查核準則第
    六條第一項但書規定核定其全年所得額為六、一一九、七一二元，與原核定並無
    出入等由，駁回其復查之申請，揆諸相關規定，並無不妥。上訴人執詞主張核實
    認列向財政部提起訴願，惟並未提示新事證資料供核，案經財政部決定駁回其訴
    願。上訴人猶表不服，主張已備齊帳證，請重新查核等語，惟案經原核、復查等
    程序，上訴人均未具體提供相關資料，以茲佐證，現提起行政訴訟復置前詞，為
    維護公益，請駁回上訴人之訴，維持原核定。(二)經查，原審法院分別於九十一年
    九月二十五日及同年十月二十三日準備程序庭諭知重新調帳查核，本件依上訴人
    九十一年十月四日及同年十月十六日補提示八十二年度帳簿憑證資料查核，經檢
    視上開資料，上訴人除於十月四日提示日記帳、現金簿、總分類帳、銷貨帳等四
    項帳簿及相關憑證，另於十月十六日補附進貨帳、銷貨帳各乙本帳簿、工程合約
    書乙本、傳票暨憑證二本、營業自動報繳書六份、營業成本分析表乙紙，惟按上
    訴人所經營之特性其營業成本分析尚缺漏存貨明細帳及原、物料進、耗、存明細
    帳，故另通知補證，上訴人於九十一年十月二十九日補提示上開帳簿資料；次查
    上訴人本期進貨有二、三三二、一九六元（一月一日七九九、六八六元、一月十
    六日六○○、○○○元、一月十七日四三三、四一六元、一月十八日四九九、○
    九四元）係屬上（八十一）年度支出及未具合法憑證之情形，另有營業成本─其
    他費用九三、七○七元（一月一日三七、七一○元、一月一日五五、九九七元）
    ，係屬上（八十一）年度支出；次查營業成本─加班費申報七八二、九○一元，
    亦未提示加班記錄單及支付證明等資料，依會計權責基礎及查核準則第六十六條
    及七十一條第一項第十二款規定，予以剔除之，又查上訴人補提示原料、產品之
    存貨帳係雖依購料及開立發票時序入帳，惟未按原料別、產品別分別記載；另上
    訴人部分進料未載明數量、單價僅以「批」、「式」方式表示，故無法量化，且
    上訴人提示材料耗用分析表未詳載各產品所耗用之原料名稱、數量，致各原料、
    產品之產、銷、存無法勾稽，原處分核無違誤等語作為抗辯。
三、原審斟酌全辯論意旨及調查證據之結果以：(一)按「稽徵機關進行調查或復查時，
    納稅義務人應提示有關各種證明所得額之帳簿、文據；其未提示者，稽徵機關得
    依查得之資料或同業利潤標準，核定其所得額。」及「本法第八十三條所稱之帳
    簿文據，其關係所得額之一部或關係課稅年度中某一期間之所得額，而納稅義務
    人未能提示者，稽徵機關得就該部分依查得之資料或同業利潤標準核定其所得額
    。」分別為所得稅法第八十三條第一項及同法施行細則第八十一條所明定。又「
    帳簿文據，其關係所得額之一部而未能提示者，依所得稅法施行細則第八十一條
    之規定辦理。但其核定所得額，以不超過當年度全部營業收入淨額依同業利潤標
    準核定之所得額為限。」復為查核準則第六條第一項所規定。又「納稅義務人如
    有不服，應於法定期間內，申請復查。如未經依法定程序申請復查而逕行提起訴
    願及行政訴訟，自為法所不許。」、「所稱未提示，兼指帳簿文據全部未提示，
    或雖提示而有不完全、不健全或不相符者，均有其適用。」本院六十年判字第七
    四三號、六十一年度判字第一九七號判例可資參照。(二)本件上訴人八十二年度營
    利事業所得稅結算申報，經被上訴人初查以上訴人營業成本帳載不全，又未能提
    示相關帳簿憑證供核，乃依所得稅法施行細則第八十一條規定，核定營業成本六
    ○、四五八、一四一元；各項費用支出，經依所得稅法、查核準則及相關規定查
    核相關憑證結果，核定為七、八七二、○二九元，並依查核準則第六條第一項但
    書規定，核定營業淨利為六、一二二、三四三元，加計非營業收入一一、六六七
    元，並減除非營業損失及費用一四、二九八元，核定全年所得額為六、一一九、
    七一二元。上訴人不服，循序提起行政訴訟。(三)經查，上訴人係經營鋼鐵焊接工
    程、機械焊接及安裝工程承包、機械五金、鋼鐵材料買賣暨各種機械製造加工及
    修理等業務，其八十二年度營利事業所得稅結算申報，被上訴人初查以上訴人營
    業成本帳載不全，亦未提示相關帳簿憑證供核，乃依上訴人自行申報行業代號三
    五四九─一一之同業利潤標準毛利率百分之二十一，核定營業成本六○、四五八
    、一四一元；各項費用及支出─旅費、運費、修繕費、加班費及其他什費，經依
    所得稅法、查核準則及相關規定查核相關憑證結果，核定為七、八七二、○二九
    元，營業淨利為八、一九九、一二三元，因高於按同業利潤淨利率百分之八核定
    之所得額，乃依查核準則第六條第一項但書規定，核定營業淨利為六、一二二、
    三四三元，加計非營業收入一一、六六七元，並減除非營業損失及費用一四、二
    九八元，核定全年所得額為六、一一九、七一二元。復查則以營業成本部分，被
    上訴人以八十七年十月二十三日北區國稅一第八七○五○七八七號函請提示相關
    帳簿憑證供核，惟上訴人逾期仍未提示，致成本無法勾稽查核，乃維持原核定營
    業成本為六○、四五八、一四一元。至於營業費用部分：上訴人申報一一、二一
    七、九六八元，其中運費四六六、五○○元未具合法憑證或核非該年度費用，不
    予認列；旅費八五八、六四三元屬直接人工至現場安裝機械之旅費支出，轉營業
    成本核認；修繕費除有四六、○二○元，未具合法憑證，不予認列外，另有四○
    一、一六五元，非屬二年內所能耗竭支出，依收入費用配合原則，予以轉列資本
    支出；另加班費四八二、九二九元未提示加班紀錄，未准核認；其他什費四一○
    、八八五元因無憑證或無統一編號或無品名、數量而未准核認，另尚有六三七、
    ○七七元屬資本支出予以遞延。因核定所得額大於按同業利潤標準核定之所得額
    ，依查核準則第六條第一項但書規定核定其全年所得額為六、一一九、七一二元
    ，與原核定並無出入，乃駁回其復查之申請，揆諸首揭規定及說明，自無不妥。
    提起訴願時：上訴人並未提示新事證資料供核，且另就復查時未爭執之違約損失
    六百萬元表示不服，此部分程序不合，均經財政部決定駁回。提起行政訴訟後，
    經請被上訴人就上訴人多次補提之日記帳、現金簿、總分類帳、銷貨帳、進貨帳
    、銷貨帳各乙本帳簿、工程合約書乙本、傳票暨憑證二本、營業自動報繳書六份
    、營業成本分析表乙紙，以及存貨明細帳及原、物料進、耗、存明細帳等資料，
    詳為查核結果：補充答辯稱上訴人本期進貨有二、三三二、一九六元（一月一日
    七九九、六八六元、一月十六日六○○、○○○元、一月十七日四三三、四一六
    元、一月十八日四九九、○九四元）係屬上（八十一）年度支出及未具合法憑證
    之情形，另有營業成本─其他費用九三、七○七元（一月一日三七、七一○元、
    一月一日五五、九九七元），亦屬上（八十一）年度支出；又營業成本─加班費
    申報七八二、九○一元，仍未提示加班記錄單及支付證明等資料，依會計權責基
    礎及查核準則第六十六條及七十一條第一項第十二款規定，予以剔除之，而上訴
    人補提示原料、產品之存貨帳雖依購料及開立發票時序入帳，惟未按原料別、產
    品別分別記載；另上訴人部分進料未載明數量、單價僅以「批」、「式」方式表
    示，故無法量化，且上訴人提示材料耗用分析表未詳載各產品所耗用之原料名稱
    、數量，致各原料、產品之產、銷、存仍無法勾稽。查上訴人於行政爭訟，經過
    甚長期間既始終無法提出完整帳證供核，則被上訴人依首揭規定及說明方式，核
    定其所得額，於法有據，因而為上訴人敗訴之判決。
四、本院核原判決依上開規定及說明，尚無違背法令。上訴意旨仍執陳詞指摘原判決
    有認定課稅事實不依證據之違法，聲明廢棄改判。惟按對於高等行政法院判決之
    上訴，非以其有行政訴訟法第二百四十三條第一項或第二項各款所列之違背法令
    為理由者，不得為之。為行政訴訟法第二百四十二條、第二百四十三條定有明文
    。本件上訴意旨並未具體指出原判決有上開法條所指違背法令之具體情事，僅就
    原判決取捨證據、認定事實之職權行使，妄加指摘，其上訴於法本有未合。況原
    判決已就上訴人所訴各節，詳予剖析指駁，並指明因上訴人未能提示完整之帳證
    資料供核，致依同業利潤標準核定其營利所得。從而本件上訴意旨為無理由，應
    予駁回。
據上論結，本件上訴為無理由，爰依行政訴訟法第二百五十五條第一項、第九十八條
第三項前段，判決如主文。
中　　華　　民　　國　　九十三　　　年　　　四　　　　月　　二十二　　　日
                    最 高 行 政 法 院  第 四 庭
                                審 判 長 法  官　　　徐　樹　海
                                         法  官      黃　合　文
                                         法  官　　　高　啟　燦
                                         法  官　　　吳　錦　龍
                                         法  官　　　林　茂　權
右  正  本  證  明  與  原  本  無  異
　　　　　　　　　　　　　　　　　　　　 法院書記官　張　雅　琴
中　　華　　民　　國　　九十三　　　年　　　四　　　　月　　二十三　　　日
